臺灣臺南地方法院刑事判決　
111年度交簡上字第207號
上  訴  人
即  被  告  阮美麗


輔  佐  人  郭奕廷
上列上訴人即被告因過失傷害案件，不服本院民國111年7月8日1
11年度交簡字第2155號第一審簡易判決（聲請簡易判決處刑案號
：臺灣臺南地方檢察署111年度調偵字第948號），提起上訴，並
就被訴事實為有罪之陳述，經告知簡式審判程序之旨，並聽取被
告、輔佐人與公訴人意見後，本院管轄之第二審合議庭裁定進行
簡式審判程序，判決如下：
    主  文
上訴駁回。
阮美麗緩刑貳年。
    事  實
一、阮美麗於民國110年12月7日晚間8時56分許，騎乘車牌號碼0
    00-0000號普通重型機車，沿臺南市安南區本原街2段由西往
    東方向行駛，行經該街與本原街2段532巷之交岔路口左轉時
    ，原應注意汽車行駛時，轉彎車應讓直行車先行，而依當時
    天候晴、夜間有照明、柏油路面乾燥、無缺陷、無障礙物、
    視距良好之情狀，客觀上並無不能注意之情形，竟疏未注意
    及此，貿然左轉，適戴秀蓁騎乘車牌號碼000-0000號普通重
    型機車，沿本原街2段由東往西方向行駛至此，亦疏未注意
    其行車速度應遵守速限限制，且行經無號誌之交岔路口，應
    減速慢行，作隨時停車之準備，見狀閃避不及致雙方發生碰
    撞，戴秀蓁因而受有右膝、左髖挫傷、右膝擦傷合併傷口發
    炎之傷害。
二、案經戴秀蓁訴由臺南市政府警察局第三分局報告臺灣臺南地
    方檢察署檢察官偵查後聲請以簡易判決處刑。
    理  由
一、本件上訴人即被告阮美麗所犯為死刑、無期徒刑、最輕本刑
    3年以上有期徒刑以外之罪，亦非屬高等法院管轄之第一審
    案件，其於本院準備程序及審理中就被訴事實均為有罪之陳
    述，經告知簡式審判程序之旨，並聽取檢察官及被告、輔佐
    人之意見後，本院合議庭依刑事訴訟法第364條、第273條之
    1第1項裁定進行簡式審判程序，是本案之證據調查，依同法
    第273條之2規定，不受同法第159條第1項、第161條之2、第
    161條之3、第163條之1及第164條至第170條所規定證據能力
    認定及調查方式之限制，合先敘明。
二、認定犯罪事實之證據及理由：
　㈠前揭事實，業據被告於警詢、偵查及本院準備程序、審理時
    均坦承不諱，並有告訴人即被害人戴秀蓁於警詢及偵查中之
    證述可資參佐（見警卷第13至17頁；偵字卷第6至7頁），且
    有郭明陽骨外科診所診斷證明書、道路交通事故現場圖、道
    路交通事故調查報告表㈠㈡、監視器錄影畫面擷圖、事故現場
    及車損情形照片在卷可憑（見警卷第19至51頁），足見被告
    前開任意性自白與事實相符，堪以採信。
  ㈡按汽車行駛至交岔路口，轉彎車應讓直行車先行，道路交通
    安全規則第102條第1項第7款定有明文。上開規定，為汽車
    駕駛人應盡之注意義務，被告於案發時為領有普通重型機車
    駕駛執照之駕駛人，有證號查詢機車駕駛人資料在卷供參（
    見警卷第65頁），實難諉為不知，其駕車行駛時，即應確實
    注意遵守上開規定謹慎駕駛。又本案交通事故發生當時天候
    晴、夜間有照明、柏油路面乾燥、無缺陷、無障礙物、視距
    良好之情狀，有前引道路交通事故調查報告表㈠及監視器錄
    影畫面擷圖可供參考（見警卷第21、27至29頁），客觀上並
    無不能注意之情形，且依被告駕駛能力亦足注意，被告竟疏
    未注意貿然左轉，不慎與告訴人騎乘之機車發生碰撞，則被
    告就本案交通事故之發生自屬有過失。
  ㈢另按行車速度，依速限標誌或標線之規定，無速限標誌或標
    線者，行車時速不得超過50公里；行經無號誌之交岔路口，
    應減速慢行，作隨時停車之準備，道路交通安全規則第93條
    第1項第1款本文、第2款亦分別定有明文。告訴人考領有普
    通重型機車駕駛執照（見警卷第67頁），對於上開規定自知
    之甚詳，且本案交通事故發生之交岔路口，並無號誌，亦有
    前引道路交通事故調查報告表㈠可參(見警卷第21頁)，告訴
    人騎車行駛時，即應確實注意遵守上開規定謹慎駕駛，而告
    訴人於警詢時陳稱當地限速時速50公里，其當時時速約60公
    里等語(見警卷第15頁)，是依當時情形，客觀上同無不能注
    意之情事，告訴人竟仍疏未注意減速，貿然以時速約60公里
    之速度超速前行，以致發生本案交通事故，準此，足認告訴
    人就本案交通事故之發生亦與有過失。惟被告之過失行為係
    本案交通事故之肇事因素之一，既如前述，告訴人雖與有過
    失，亦僅係本件對被告量刑之參考因素（詳後述），無解於
    被告應負之罪責，併予指明。
  ㈣又告訴人係因本案交通事故受有上開傷勢，已如前述，被告
    之過失行為與告訴人所受上開傷害間有相當因果關係。
  ㈤綜上所述，本案事證明確，被告上開過失傷害犯行洵堪認定
    ，應予依法論科。　　　　
三、論罪科刑及駁回上訴之理由：
  ㈠核被告所為，係犯刑法第284條前段之過失傷害罪。
  ㈡被告於本案交通事故發生後，員警接獲報案前往現場處理而
    尚未發覺其犯罪前，即向員警表示其為肇事者，有臺南市政
    府警察局第三分局交通分隊道路交通事故肇事人自首情形紀
    錄表在卷可憑（見警卷第57頁），則被告顯係於有偵查犯罪
    權限之機關或公務員知悉其上開犯罪前，即自首而接受裁判
    ，參以被告亦坦承其確有過失不諱，堪認其確出於悔悟而自
    首本案犯行，爰依刑法第62條本文之規定減輕其刑。
  ㈢原審以被告涉犯刑法第284條前段之過失傷害罪，犯罪事證明
    確，並審酌被告駕車行駛於道路時，本應注意道路交通安全
    規則之相關規定，以維護行車安全，竟仍疏於注意，肇生本
    案交通事故並致告訴人受傷，致使告訴人承受身心苦痛，然
    念及被告係一時疏忽，且於犯後尚知坦承犯行，犯後態度尚
    非惡劣，復考量告訴人所受之右膝、左髖挫傷及右膝擦傷合
    併傷口發炎，係非久治難癒之傷勢，以及被告未與告訴人達
    成和解而未能實質撫慰告訴人之傷痛（於111年6月30日進行
    調解未果，見簡字卷第29頁之調解案件進行單），復兼衡被
    告於司法警察調查中自述其係高中畢業、家庭經濟為勉持之
    智識程度及經濟狀況等一切情狀，量處被告罰金新臺幣(下
    同)3萬元，如易服勞役，以1,000元折算1日。原審已詳細說
    明其判決之理由，原審本於被告之責任為基礎，具體斟酌刑
    法第57條所列情形而為量定，並未偏執一端，而有失輕重之
    情事，實足認原審認事用法並無不當，量刑亦屬妥適，並未
    逾越法律規定之範圍，亦無濫用權限之情事。
　㈣被告上訴意旨略以：本案交通事故發生之時間為晚間8時56分
    許，並無日間自然光線，原審就此部分事實記載錯誤，又告
    訴人就本案交通事故，亦有超速之過失，且其已與告訴人成
    立和解，請求從輕量刑等語。經查，告訴人就本案交通事故
    之發生亦與有過失，已如前述，且被告於本院審理中業與告
    訴人成立和解，有本院和解筆錄附卷可佐（見本院卷第57頁
    ），原審雖漏未審酌告訴人上開與有過失之情形，且未及審
    酌被告已與告訴人成立和解，惟本院審酌告訴人之過失，與
    被告過失程度相比，仍屬較輕微之過失，且以本罪法定刑為
    1年以下有期徒刑、拘役、10萬元以下罰金而言，原審所判
    處之刑度已屬輕度刑，其量刑於上開量刑因素有所變動之情
    形下，尚屬妥適，因認仍應維持原審所科處之刑度，始合罪
    刑相當原則。從而，被告提起上訴指摘原判決量刑不當，請
    求從輕量刑，為無理由，應予駁回。至原判決事實記載疏誤
    部分，業經本院更正，於本案並無影響，附此敘明。
四、緩刑之宣告：
　　被告前未曾因故意犯罪受有期徒刑以上刑之宣告，有臺灣高
    等法院被告前案紀錄表在卷可查(見本院卷第27頁)，素行尚
    稱良善，被告因一時失慮而罹刑章，且犯後坦認犯行，堪認
    有悔意，且事後已與告訴人達成和解，和解筆錄並記載告訴
    人亦不得再追究被告之刑事責任（見本院卷第57頁），經此
    刑事程序及刑之宣告後，應能知所警惕，而無再犯之虞，因
    認前開所宣告之刑，以暫不執行為適當，爰併依刑法第74條
    第1項第1款規定，宣告如主文所示之緩刑期間，以勵自新。
據上論斷，應依刑事訴訟法第455條之1第1項、第3項、第364條
、第273條之1第1項、第368條，判決如主文。　　
本案經檢察官蘇榮照聲請以簡易判決處刑，檢察官吳惠娟到庭執
行職務。
中　　華　　民　　國　　111 　年　　12　　月　　7 　　日
                  刑事第一庭    審判長法　官　劉怡孜
　　　　　　　　　                    法  官  陳淑勤
　　　　　　　　　                    法  官  潘明彥
以上正本證明與原本無異。
不得上訴。
　　　　　　　　　　　　　　　　　　　書記官  蘇豐展
中　　華　　民　　國　　111 　年　　12　　月　　7 　　日
附錄本案論罪科刑法條：
中華民國刑法第284條
因過失傷害人者，處1年以下有期徒刑、拘役或10萬元以下罰金
；致重傷者，處3年以下有期徒刑、拘役或30萬元以下罰金。